【裁判字號】    96,訴,4242
【裁判日期】    970110
【裁判案由】    強盜
【裁判全文】
臺灣臺中地方法院刑事判決              96年度訴字第4242號
公  訴  人  臺灣臺中地方法院檢察署檢察官
被      告  乙○○
選任辯護人  林殷世律師
上列被告因強盜案件，經檢察官提起公訴（96年度偵字第25462
號），本院判決如下：
    主    文
乙○○攜帶兇器，踰越安全設備，於夜間侵入住宅竊盜未遂，因
脫免逮捕，而當場施以強暴，處有期徒刑貳年捌月。扣案之瑞士
刀壹支、手套壹雙、口罩壹個、帽子壹頂、童軍繩陸條，均沒收
。
    犯罪事實
一、乙○○因無力清償銀行借款，竟起盜心，基於意圖為自己不
    法所有之犯意，於民國九十六年十月二十六日凌晨四時許之
    夜間 (該日日出時間為上午六時整)，頭戴其所有之帽子一
    頂，臉戴其所有之口罩一個，手戴其所有之手套一雙，並攜
    帶其所有之背包一個 (內裝其所有之童軍繩六條及客觀上足
    供兇器使用之瑞士刀一支)，沿臺中縣豐原巿中正路五二六
    號房屋外牆水管攀爬而上，於同日凌晨四時三十分許之夜間
    爬至甲○○位於三樓之住處後，旋自後方陽臺窗戶之安全設
    備侵入屋內，並至客廳內物色可竊之財物，旋因未發現值得
    竊取之財物，乃欲進入房間內搜尋可竊財物，復恐遭屋主發
    現，乃先至該屋廚房拿取屋主所有之水果刀一把，再持該把
    水果刀進入臥房內，甫將水果刀置於房內電話旁，準備翻抽
    屜之際，適屋內有人出來上廁所，乙○○乃未翻抽屜，始行
    竊未得逞，待該人返回房間後，乙○○乃即躲至廚房，約於
    同日上午六時五分許，乙○○見屋主甲○○起床乃從廚房拿
    著屋主所有之菜刀躲至陽臺處，旋因甲○○亦走至陽臺處，
    乙○○見狀竟為脫免逮捕，而手持菜刀架在甲○○脖子上，
    甲○○乃雙手抵住乙○○雙手並大聲呼叫，且即與乙○○發
    生扭打，甲○○之子何英宙聞聲前來並即與甲○○一起與乙
    ○○扭打，而以此強暴方式致甲○○、何英宙達於難以抗拒
    之程度，過程中甲○○因此受有下唇挫傷 (一×一公分)、
    左右手掌多處挫擦傷等傷害，乙○○亦因難抵甲○○、何英
    宙之反抗，而遭壓制在地。嗣經甲○○指示同居人林美雲報
    警，經警趕至現場逮捕乙○○，並扣得乙○○所有之背包一
    個、瑞士刀一支、手套一雙、童軍繩六條、口罩一個及帽子
    一頂等物。
二、案經臺中縣警察局豐原分局報告臺灣臺中地方法院檢察署檢
    察官偵查起訴。
    理    由
壹、證據能力部分：
    證人甲○○於警詢中所證述內容，被告、辯護人及檢察官均
    未聲明異議，本院審酌該證人之言詞陳述作成時之情況，該
    證人能自由陳述，依刑事訴訟法第一百五十九條之五第二項
    規定，應有證據能力。
貳、實體方面：
一、上揭犯罪事實，迭據被告乙○○於警詢、偵查、本院法官訊
    問及審理中坦承不諱，核與證人甲○○於警詢及審理中證述
    情節相符，並有照片十五張、現場圖、贓物認領保管單 (甲
    ○○領回其所有之菜刀及水果刀)、中華民國九十六年日出
    日沒時刻表各一張在卷可稽，復有上揭背包一個、瑞士刀一
    支、手套一雙、童軍繩六條、口罩一個及帽子一頂等物扣案
    可資佐證，足認被告自白與事實相符，堪可採信。綜上所述
    ，本案事證明確，被告犯行堪以認定。
二、按「竊盜究以何時為著手起算時點，依一般社會觀念，咸認
    行為人以竊盜為目的，而侵入他人住宅，搜尋財物時，即應
    認與竊盜之著手行為相當，上訴人在其主觀上既以竊盜為目
    的侵入廖○聰住處，並已進入廖某臥房，留滯時間有數分鐘
    之久，用眼睛搜尋財物，縱其所欲物色之財物尚未將之移入
    自己支配管領之下，惟從客觀上已足認其行為係與侵犯他人
    財物之行為有關，且屬具有一貫接連性之密接行為，顯然已
    著手於竊盜行為之實行，自應成立刑法第三百二十一條第二
    項、第一項第一款於夜間侵入住宅竊盜罪之未遂犯。」 (最
    高法院九十三年度臺上字第一○一一號、九十二年度臺上字
    第五二七九號、八十四年度臺上字第四五四一號判決意旨參
    照)。查，被告乙○○自九十六年十月二十六日約四時三十
    分許，即已侵入被害人甲○○屋內，且即在該屋客廳內找尋
    可竊物品時間長達約半小時，因找不到值錢物品，乃又起意
    至臥房內物色可竊物品，業據被告於本院法官訊問時供明在
    卷(見本院卷第九頁)，是依據上說明，被告行為顯已達竊盜
    之著手階段 (若謂此情況尚未達竊盜之著手階段，應與一般
    社會觀念有違)。次按刑法第三百二十九條之以強盜論，即
    以強盜罪相當條文處罰之意，並非專以第三百二十八條第一
    項之強盜論，如準強盜有第三百二十一條第一項各款所列加
    重情形之一者，自應依第三百三十條加重強盜罪論處 (最高
    法院二十五年上字第六六二六號判例、八十二年度臺上字第
    五七七七號判決可資參照)。查，被告如何為脫免逮捕而持
    菜刀抵住甲○○之脖子，進而與甲○○、何英宙發生扭打，
    業據被告供承在卷，核與證人甲○○於警詢及審理中證述情
    節相符，則被告上開對甲○○、何英宙所實施之強暴行為，
    在客觀上顯已達於使人難以抗拒之程度，是核被告所為，係
    犯刑法第三百二十九條之準強盜罪，有同法第三百二十一條
    第一項第一款、第二款、第三款之情形，應論以刑法第三百
    三十條第二項、第一項之加重準強盜未遂罪。檢察官誤認被
    告係犯刑法第三百二十九條準強盜罪嫌，應依同法第三百二
    十八條第一項論處云云，尚有未合，惟其起訴之基本事實既
    屬同一，本院自應予審理並依法變更起訴法條。又被告侵入
    住宅之行為，已結合於所犯加重強盜之罪質中，不另論以侵
    入住宅罪 (最高法院九十一年度臺上字第六○七三號判決意
    旨參照)。再被告上開對甲○○實施強暴行為固致甲○○受
    有前揭傷害，惟檢察官既未起訴被告涉犯傷害罪，且甲○○
    嗣於審理中亦以言詞及和解書表明撤回傷害及侵入住宅罪之
    告訴，則被告是否涉犯傷害罪部分，既非起訴效力所及，本
    院自無從予以審理，併此指明。又被告已著手於竊盜行為之
    實行，惟尚未竊得財物前，即因脫免逮捕而當場施以強暴，
    為加重準強盜未遂犯，爰依刑法第二十五條第二項之規定，
    按既遂犯之刑度減輕其刑。且查，被告前無犯罪紀錄，素行
    尚稱良好，有臺灣高等法院被告前案紀錄表一份在卷可稽，
    其因積欠債務，一時貪念起意行竊，於行竊尚未得手之際因
    屋主起床而躲在陽臺處，適屋主甲○○走至其躲藏之陽臺處
    ，其為脫免逮捕，始持菜刀架住甲○○，雖在甲○○反抗過
    程中致使甲○○受有前揭傷害，惟依被告當時持有菜刀並已
    架住年滿六十一歲之甲○○ (其年籍資料詳卷)之情況下，
    甲○○僅受有下唇挫傷 (一×一公分)、左右手掌多處挫擦
    傷等傷害，足見被告尚知自制，並非刻意以持刀攻擊、傷害
    甲○○為目的，尚非惡性至重之人，且被告犯罪後於警詢及
    偵審中均能直承犯行，並已與甲○○達成和解，有和解書一
    份在卷可憑，足見被告因一時失慮致罹重典後，確已有悔意
    ，本院因認被告犯罪之情狀在客觀上尚足以引起一般之同情
    ，縱予宣告法定最低刑度，猶嫌過重，爰依刑法第五十九條
    規定，酌量遞減輕其刑。爰審酌被告前無犯罪紀錄，素行尚
    稱良好，有臺灣高等法院被告前案紀錄表一份在卷可稽，其
    因積欠債務，一時貪念而誤蹈法網，惟夜間侵入住宅行竊，
    且對被害人施以強暴行為，嚴重破壞被害人之居家安寧及人
    身安全，再念及其犯罪後能直承犯行，並已與甲○○達成和
    解，尚見悔意之態度等一切情狀，量處如主文所示之刑。再
    按刑法第三十八條第一項第二款所稱「供犯罪預備之物」，
    係指以供實施犯罪構成要件之行為之用為目的所預備之物，
    而尚未使用者。申言之，乃以供預備犯特定罪之目的所用之
    物，而屬於犯罪實施中或犯罪實施前，所預備者而言。此項
    物件，並非犯罪構成要件應具備而不可或缺者，與刑法上處
    罰預備行為之獨立罪所用之構成物，係屬供犯罪所用之物者
    有別，故「供犯罪預備之物」之沒收，並不以法律有明文處
    罰預備犯者為絕對必要 (最高法院九十五年度臺上字第二○
    五○號判決意旨參照)。查，被告於警詢中即供明：瑞士刀
    是怕屋主醒過來壯膽用的，口戴口罩、戴帽子及手套是怕別
    人認出來等語 (見警卷第五頁)，嗣於審理中並直承：扣案
    證物為伊所有，摺疊刀 (即瑞士刀)原本想用來剪斷繩子方
    便逃離現場，口罩、帽子是用來遮住長相，另伊也有戴手套
    。扣案童軍繩六條型式均一樣，是用來爬外牆水管，伊用了
    其中三條等語，是扣案之手套一雙、口罩一個、帽子一頂、
    已使用之童軍繩三條，顯均係被告所有供犯罪所用之物；扣
    案未使用之童軍繩三條及瑞士刀一支，則係被告所有供犯罪
    預備之物，爰均依刑法第三十八條第一項第二款規定，予以
    宣告沒收。再按沒收供犯罪所用之物，應以直接供用者為限
    ；如於犯罪無直接關係，僅間接使用者，即不含在內 (最高
    法院十九年上字第一九○八號判例九十二年度臺非字第二三
    一號判決意旨參照)。查扣案之背包一個固係被告所有，惟
    被告既僅係用來裝上開行竊工具，核即非直接供犯罪所用之
    物，爰不予以宣告沒收 (檢察官亦未聲請宣告沒收該背包)
    ，附此敘明。
據上論斷，應依刑事訴訟法第二百九十九條第一項前段、第三百
條，刑法第三百二十九條、第三百三十條第二項、第一項、第二
十五條第二項、第五十九條、第三十八條第一項第二款，判決如
主文。
中    華    民    國    97    年    1     月    10    日
                  刑事第十庭審判長法  官  賴妙雲
                                  法  官  黃炫中
                                  法  官  江奇峰
上正本證明與原本無異。
如不服本判決，應於收受送達後10日內向本院提出上訴書狀（應
敘述具體理由並附繕本）。
上訴書狀如未敘述理由，應於上訴期間屆滿後20日內補提理由書
於本院。
                                  書記官  江慧貞
中    華    民    國    97    年    1     月    10    日
附錄法條：
刑法第329 條：(準強盜罪)
竊盜或搶奪，因防護贓物、脫免逮捕或湮滅罪證，而當場施以強
暴脅迫者，以強盜論。
刑法第330 條：（加重強盜罪）
犯強盜罪而有第321條第1項各款情形之1者，處7年以上有期徒刑
。
前項之未遂犯罰之。


司法院資訊處製作；財團法人民間司法改革基金會備份。
